臺灣臺北地方法院民事判決　　　　　　　94年度訴字第4286號
原　　　告　　鳳笙資訊有限公司
法定代理人　　丁○○
訴訟代理人　　廖美智律師
　　　　　　　陳欽賢律師
複代理人　　　己○○
被　　　告　　瑞恩電子股份有限公司
法定代理人　　乙○○
訴訟代理人　　沈宏裕律師
上列當事人間給付價金事件，本院於民國96年5月22日言詞辯論
終結，判決如下：
    主  文
被告應給付原告新台幣貳佰伍拾壹萬肆仟柒佰伍拾玖元，及自民
國九十四年七月二十六日起至清償日止，按年息百分之五計算之
利息。
原告其餘之訴駁回。
訴訟費用由被告負擔二分之一，餘由原告負擔。
本判決於原告以新台幣捌拾肆萬元供擔保後，得假執行；但被告
如以新台幣貳佰伍拾壹萬肆仟柒佰伍拾玖元為原告預供擔保，得
免為假執行。
原告其餘之假執行聲請駁回。
    事實及理由
壹、原告主張：
  一、原告鳳笙資訊有限公司與被告瑞恩電子股份有限公司於94
      年1月間開始磋商訂購MP3產品事宜，由於產能控管問題，
      兩造乃先於94年1月17日擬定合約稿，先確定訂購是採「
      年期分批交易方式」及其他條件。94年2月12日被告代表
      人甲○○向原告提出「正式出貨告知單」 (下稱告知單)
      ，要求原告簽立訂購合約。惟告知單所載日期是94年5月5
      日、6月5日、7月5日分別交貨1萬台，與前述所擬合約稿
      所載12個月分批交貨方式不同。被告代表人甲○○表示，
      出貨日期原則上可私下協商更改。惟原告考慮產能控管問
      題，要求若一定集中在3個月出貨，交貨日期必須改在每
      月的10日及20日分2次出貨，原告才與之訂約。被告代表
      人甲○○一再保證，可按原告要求。原告乃在告知單加註
      「若遇不可抗拒因素，例如運輸，通關…等問題發生，乙
      方產生延遲交貨情形，甲方應給予通融向後延展交期，不
      得向乙方要求賠償」等字樣，並於當日簽署「訂購單合約
      書」 (下稱合約書)。合約書中交貨時間事宜，仍維持於
      94年1月17日所擬草約之約定。故合約書對交貨時間約定
      ，與被告當天所提告知單不同。94年4月16日，被告代表
      人甲○○再到原告公司，並告知原告董事長丁○○及職員
      戊○○等人，已與業主確認，可改在每個月的10日及20
      日交貨。故兩造合意變更告知單上的出貨時間為每月10日
      及20日。
  二、嗣原告依約，於交貨前預先通知被告經其同意後，陸續於
      94年4月26日、29日、5月2日、11日、17日、20日、30日
      交貨予被告；被告亦依合約書第10條約定，依交貨當日之
      美金對新台幣匯率換算成新台幣，開立15天期票。故分別
      開立到期日為94年5月3日、7日、10日、19日、27日、28
      日、6月13日之支票，於送貨當日交付給原告該貨款。惟
      自94年6月6日起，原告交付貨物後，被告不依約於收受貨
      品同時，開立15天期支票付款，經於6月16日、6月23日2
      次通知，被告均藉故不理，嚴重違反合約第10條之約定。
      原告於6月21日再次通知，並表明被告已經違約。
  三、94年6月7日，原告之深圳工廠 (即瑞科凱 (深圳)科技有
      限公司)，因工業區的變壓器爆炸 (配電系統故障)，造成
      工廠必須停工，致原訂6月20日應交付的5000pcs貨品，須
      延後到6月27日才能交付貨品，並於6月8日通知被告。原
      告於6月22日載運50箱貨品至被告公司，被告仍不開立貨
      款支票，原告乃將50箱貨品全數運回。經協商被告應於原
      告將50箱貨品交付後，即將全數積欠貨款付清。詎料，原
      告於94年6月28日送交貨品後，被告竟仍拖延不開立支票
      。6月30日再行交涉，被告竟主張原告給付遲延而扣貨款
      2,514,759元。
  四、按民法第367條，買受人對於出賣人，有交付約定價金之
      義務，且依合約書第10條之約定，被告違反約定未於交貨
      當日開立15天期票交付原告，又藉故推翻嗣後約定之交貨
      日期、以及遇有不可抗力可以延遲交貨之約定，濫行扣款
      ，實無理由。查本件兩造所簽契約係屬繼續性之買賣契約
      。依繼續性契約，當事人之一方有契約不履行，另一方對
      於將來之履行給付必感不安，亦得類推適用民法第254條
      至第256條之規定，終止將來之契約關係。(參照最高法院
      88年度台上字第28號、394號及89年度台上字第1904號判
      決)故原告於94年6月30日以桃園府前郵局第1539號存證信
      函催告被告，應繳清前欠2,514,759元，並通知終止合約
      。
  五、原告為製作被告訂購之第3批貨品所必須之原物料，已向
      原物料供應商訂購並已進貨於原告設於大陸深圳的瑞科凱
      科技 (深圳)有限公司，有入庫單及入庫明細可稽，原告
      為此給付原物料廠商共計2,552,134元。又該第3批貨品所
      必須配備之物料等，亦已訂購並入庫，有訂購單及入庫明
      細可查，原告為此支付217,723元。原告為履行契約已支
      付之原物料及相關配備物料之貨款共計2,769,857元
      (2,552,134+217,72=2,769,857)，係原告為履行契約所受
      之損害，被告應負賠償責任。據上，被告共應給付原告應
      付貨款2,514,759元，加原告為履行契約所受之損害
      2,769,857元，合計5,284,616元
      (2,514,759+2,769,857=5,284,616)。並聲明：(一)被告
      應付原告5,284,616元，及自94年7月26日起至清償日止，
      按週年利率5%計算之利息。(二)原告願供擔保，請准宣告
      假執行。
貳、被告則以：
  一、原告遲延給付違約在先：查被告於94年1月17日向原告購
      置MP3產品，雙方除訂有合約外，兩造並就交貨期日訂立
      「正式出貨告知單」，依該出貨單之出貨日期，原告應於
      94年5月5日、94年6月5日、94年7月5日分三批，各交MP3
      1萬台。原告未依前揭時程準時交貨，而係分於94年4月26
      日、4月29日、5月2日、11日、17日、20日、30日交貨，
      造成被告倉儲、運輸等諸多不便。屢向原告交涉，原告依
      然故我，詎原告竟威嚇被告若不領貨則拒絕再供貨，被告
      不得不接受原告前揭日期之交貨，今原告竟辯稱兩造於94
      年4月16日合意變更交貨時間及出貨數量，實屬臨訟虛編
      。退步言，原告縱可以改在每個月10日及20交貨，原告亦
      從未依約照所稱10日及20交貨，顯見原告所稱之合意變更
      出貨時間及數量，顯係子虛烏有。且第3批應於94年7月5
      日交付之貨品1萬台，迄今亦未交付，於94年7月4日以存
      證信函催告原告交付，詎原告竟回函拒交，原告自屬違約
      。
  二、查合約第10條「交貨日起算，開立15期票」，所謂「交貨
      日」係指依每批一次交付1萬台足量之產品，被告始開立
      期票，否則原告每天僅交付1台數量，被告即須每天開立1
      張期票給付貨款，實不堪其擾，亦非兩造之本意。故合約
      第10條所指「交貨日起算」，應係指每期交足1萬台數量
      ，被告始有開立支票之義務。查原告6月6日僅交付2,040
      台，不足約定之1萬台且逾期，原告既未交付1萬台，被告
      自暫不開支票。且當時被告員工丙○○亦一再向原告表明
      須等原告交齊1萬台後，才會給付貨款而開立期票。故被
      告未開立期票，並未違反合約第10條，自無違約。如前述
      ，原告未依約定日期交貨，被告依合約第9條計算違約金
      ，自屬有據。
  三、原告另稱94年6月7日，原告之深圳工廠因電機爆炸，造成
      工廠必須停工，原告並已通知被告云云。唯查原告係為脫
      免給付遲延之責任而虛編伊大陸工廠電機爆炸，被告否認
      原告大陸工廠曾發生電機爆炸乙事，縱有電機爆炸，原告
      應詳加舉證證明確有其事，及對本件交貨之影響為何？原
      告違約未依約定日期交貨，被告依合約第9條規定，扣款
      2,514,759元，自屬有據。
  四、另原告陳稱為製作系爭產品所必須之材料，早已向原料廠
      商訂貨，並有入庫單及入庫明細，原告為此給付原料費
      2,769,857元云云，唯該「入庫單」公司名稱係「瑞科凱
      科技 (深圳)有限公司」非原告之公司之名，不足證明係
      入庫於原告公司，亦不足證明與本件買賣有關。另該訂購
      單，係原告自行製作，不足證明購買之原料係用為本件產
      品之製造。至「入庫明細表」，亦係原告自行製作，是否
      均為本件產品之物料，令人質疑，均不足以證明因本件買
      賣而受有損害。
  五、被告主張抵銷：原告依約應交足3萬台MP3，唯僅交付2萬
      台，尚欠1萬台。經被告以存證信函通知原告，原告仍拒
      絕交貨。被告無奈只得終止買賣契約，並向第三人緊急另
      購1萬台，共計花費新加坡724,696元，依1美元兌換1:65
      坡幣匯率，折合美金439,210元。查原告倘按時出貨，1萬
      台MP3依原合約僅需33萬美元，然因原告拒絕出貨，被告
      緊急向他人採購，需花費439,210美元，額外支出109,210
      美元(439,210-330,000=109,210)，若依1美元兌換32元新
      台幣計算，折合新台幣為3,494,720元
      (109,210×32=3,494,720)，就此額外支出，爰主張與原告
      之貨款請求抵銷。並聲明：(一)原告之訴駁回。(二)如為
      不利判決，願供擔保，請准宣告免為假執行。
參、兩造不爭執之事項：（見原告94年8月16日之民事起訴狀及
    被告95年5月10日之民事答辯狀）
  一、兩造於94年2月14日就MP3產品簽訂「訂購單合約」，並就
      數量、出貨時間簽訂「正式出貨告知單」。
  二、嗣原告出貨時間分別為94年4月26日、4月29日、5月1日、
      5月11日、5月17日、5月20日、5月30交貨與「正式出貨告
      知單」不符，數量亦非依「正式出貨告知單」所載。
  三、原告迄今尚未領取之貨款為2,514,759元。
肆、得心證之理由：
  一、原告主張兩造於94年2月14日就MP3產品簽訂「訂購單合約
      」，並就數量、出貨時間簽訂「正式出貨告知單」。嗣原
      告分別於94年4月26日、4月29日、5月1日、5月11日、5月
      17日、5月20日、5月30、6月5日、6月13日、6月28日交貨
      ，數量分別為2,040pcs、900 pcs、2,100pcs、1,080pcs
      、2,280 pcs、1,620pcs、1,920pcs、2,040pcs、1,080
      pcs、4,940pcs。雙方約定被告應依交貨當日之美金對新
      台幣匯率換算成新台幣，開立15天期票被告除抗辯原告給
      付遲延而扣貨款2,514,759元外，其餘原告所交之
      20000pcsMP3產品之貨款被告業已給付。該未付之貨款，
      經原告催告給付，被告置之不理，原告已以存證信函終止
      契約等情，業據提出訂購單合約、PROFORMA INVOICE、被
      告開立之付款支票、扣款明細單，產品序號與出貨明細對
      照表、出貨收款明細表、帳單通知書、催款通知書、違約
      通知書、存證信函及掛號郵件收件回執（以上均為影本）
      等件為證，被告對之亦不爭執，應堪信原告上開主張為真
      實。
  二、又原告主張正式出貨通知單上所載之日期、數量原為94年
      5月5日、6月5日、7月5日，嗣被告業已同意更改為5、6、
      7月的10日及20日各交貨5,000pcs等情，業據證人即原告
      原參與且知悉此事之承辦人員戊○○到庭證述屬實。再原
      告主張瑞科凱科技（深圳）有限公司係原告在大陸的生產
      工廠，亦據證人戊○○到庭證述屬實。
  三、另原告主張其在大陸的生產工廠即瑞科凱科技（深圳）有
      限公司因整個工業區的電機爆炸（配電系統故障），造成
      其在大陸的生產工廠必須停工4-7日等情，雖據原告提出
      其致被告之E-mail信件及中國原子能工業深圳公司沙河事
      業部於西元2005年即民國94年6月15日出具之證明（以上
      均為影本）為證，惟被告否認上開證物之真正，原告復無
      法證明上開證物為真正，上開二證物固無法證明原告之上
      開主張為真實，惟上開事實，業據證人即原告之法定代理
      人到庭具結證述無訛，參酌證人戊○○到庭證稱：「（大
      陸的生產）工廠好像有發生電瓶爆炸而無法製造，我記得
      工廠有發文給我們說發生這個事情。」，應堪信原告上開
      主張為實在。
  四、再原告主張被告有同意若遇不可抗拒因素，例如運輸，通
      關……等問題發生，原告產生遲延交貨情形，被告應給予
      通融向後延展交期，不得向原告要求賠償等情，亦據原告
      提出其上註記有「若遇不可抗拒因素，例如運輸，通
      關……等問題發生，乙方（指原告）產生遲延交貨情形，
      甲方（指被告）應給予通融向後延展交期，不得向乙方要
      求賠償」等字樣之正式出貨通知單影本一件為證，並經證
      人戊○○到庭證述無誤，被告對之亦不爭執，應堪信為實
      在。
  五、依上開出貨日期及數量加以計算，原告於94年5月10日共
      出貨5,040pcs，於94年5月20日共出貨10,020pcs、94年6
      月13日共出貨15,060pcs、94年6月28日共出貨20,000pcs
      。而依照原告所提出為被告所不爭執其真正之兩造所簽訂
      之訂購單合約第9條關於延遲交貨違約罰款之約定記載：
      「MP3PLAYERM，乙方（指原告）同意將MP3產品先在大陸
      加工成半成品，最後在運回台灣組樣完成，因乙方特別要
      求在生產工作天期滿時，應給予5天的寬限期。若超過5天
      的寬限期，乙方願意接受，按訂購單總金額，每逾一日處
      以千分之三的罰款，以此類推。」，原告出貨日期及數量
      扣除不可抗拒因素即整個工業區的電機爆炸（配電系統故
      障），造成原告在大陸的生產工廠必須停工4-7日之因素
      ，原告並未達到延遲交貨違約罰款程度，則被告逕自扣除
      貨款2,514,759元，即有未合。
  六、按契約除當事人為合致之意思表示外，須經債務人繼續之
      履行始能實現者，屬繼續性供給契約，而該契約倘於中途
      發生當事人給付遲延或給付不能時，民法雖無明文得為終
      止契約之規定，但為使過去之給付保持效力，避免法律關
      係趨於複雜，應類推適用民法第二百五十四條至第二百五
      十六條之規定，許其終止將來之契約關係，依同法第二百
      六十三條準用第二百五十八條規定，向他方當事人以意思
      表示為之（最高法院89年台上字第1904號判決參照）。本
      件被告既然無扣除貨款之權利，經原告催告給付貨款，仍
      未置理，則原告終止兩造間之買賣契約，尚屬於法有據。
  七、按民法第260條之規定，於當事人依法律之規定終止契約
      者，固亦準用之。然按此損害賠償範圍限於因遲延所生之
      損害。本件被告係買賣契約之買受人，其義務僅給付價金
      及受領出賣人所交付之物，並未及其他，其所付之遲延責
      任除契約有約定或債權人能證明有其他損害外，依民法第
      233條之規定，原告僅能請求給付遲延利息。本件原告主
      張其為製作被告訂購之第3批貨品，已向原物料供應商訂
      購原物料及相關配備物料並已進貨，總共花費2,769,857
      元，然查上開損害並非因被告遲延給付貨款2,514,759元
      所造成，原告自不得請求。
  八、綜上所述，原告依據買賣關係請求被告給付未付之貨款
      2,514,759元及自94年7月26日（即兩造約定交貨當日，開
      立15天期票之期限屆滿之日以後）起至清償日止，按週年
      利率百分之五計算之法定遲延利息，為有理由，應予准許
      。逾此金額之請求，即屬無理由，應予駁回。
伍、假執行之宣告：
    原告陳明願供擔保，聲請宣告假執行，及被告陳明願供擔保
    以免假執行，經核原告勝訴部分，都合於法律規定，爰酌定
    相當之擔保金額分別准許之。至於原告敗訴部分，其假執行
    之聲請即缺乏宣告之依據，應予駁回。
陸、本件事證業已明確，兩造其餘攻擊、防禦方法及其他事證與
    主張，核對本件判斷不生影響，爰不一一論述，併此敘明。
柒、據上論結，本件原告之訴為一部有理由、一部無理由，依民
    事訴訟法第79條、第390條第2項、第392條第2項，判決如主
    文。
中　　華　　民　　國　　96　　年　　6 　　月　　5 　　日
                  民事第四庭    法　官　陳文正
以上正本係照原本作成
如對本判決上訴，須於判決送達後20日內向本院提出上訴狀
中　　華　　民　　國　　96　　年　　6 　　月　　5 　　日
                    　　　　　　書記官　黃菀茹
